臺灣高等法院高雄分院刑事判決　　　　94年度上訴字第1241號
上　訴　人　臺灣高雄地方法院檢察署檢察官
被　　　告　甲○○
上列上訴人因被告違反臺灣地區與大陸地區人民關係條例案件，
不服臺灣高雄地方法院93年度易字第1675號中華民國94年7 月28
日第一審判決（起訴案號：臺灣高雄地方法院檢察署93年度偵字
第17 540號），提起上訴，本院判決如下：
    主  文
原判決撤銷。
甲○○共同違反不得使大陸地區人民非法進入臺灣地區之規定，
處有期徒刑壹年貳月，緩刑肆年。
    事  實
一、甲○○因曾欠姓名年籍均不詳自稱「山哥」之成年男子人情
    ，乃接受「山哥」之請託，而與「山哥」共同基於使大陸地
    區女子鄭秀華非法進入臺灣地區之犯意聯絡，明知其與大陸
    地區女子鄭秀華均無結婚真意，仍於民國93年5 月17日與鄭
    秀華在大陸福建省南平市公證處虛偽辦理結婚登記之手續，
    取得「結婚公證書」及「結婚證」。甲○○取得上開證書後
    隨即返回臺灣，並於同年月26日至高雄市政府警察局楠梓分
    局楠梓派出所，填具「大陸地區人民進入臺灣地區保證書」
    ，於同年月31日並委由不知情之張麗玟持上開「結婚公證書
    」前往財團法人海峽交流基金會（以下簡稱海基會）辦理認
    證；甲○○再於同年6 月4 日委託不知情之洪崇發至內政部
    警政署入出境管理局（以下簡稱入出境管理局），持前開保
    證書、結婚公證書及結婚證，以鄭秀華欲來台探親之名義，
    填具「大陸地區人民進入臺灣地區旅行證申請書」，向該入
    出境管理局申請大陸地區女子鄭秀華進入臺灣地區，該承辦
    公務員不知有偽，乃予以實質審查後於同年7 月26核發「中
    華民國臺灣地區旅行證」（入出境證號為0000000000號），
    使鄭秀華得以來台團聚為由，持該旅行證於同年8 月2 日自
    大陸地區搭機，經由高雄小港機場非法進入臺灣地區。
二、案經高雄市政府警察局楠梓分局報請臺灣高雄地方法院檢察
    署檢察官偵查起訴。
    理  由
壹、證據能力部分：
一、共同被告關於其他共同被告犯罪與否之相關事項為陳述，即
    屬被告以外之人之陳述，本質上為證人，故於檢察官偵訊時
    為陳述應為具結，於法院審理中則除具結外，尚應經當事人
    或辯護人為詰問，始得作為其他共同被告犯罪之證據（大法
    官第582 號解釋意旨參照）。惟共同被告於司法警察詢問時
    ，其陳述有涉及其他共同被告犯罪事實相關事項者，亦無具
    結及接受詰問之問題，此陳述雖屬審判外之陳述，然如合於
    傳聞證據例外得作為證據之情形，仍得作為證據。本件大陸
    女子鄭秀華於入出境管理局警員面談時所為之陳述，係針對
    其入境臺灣所作之行政面談，非以刑事被告或證人之身分為
    陳述，原無上開大法官第582 號解釋之適用，此陳述對被告
    甲○○而言，固係被告以外之人於審判外之陳述，惟當事人
    與辯護人於原審審理中及被告於本院審理中對此陳述之證據
    能力，均明知有刑事訟訴法第159 條第1 項被告以外之人於
    審判外之陳述不得作為證據之情形，而未於言詞辯論終結前
    聲明異議，自應視為有同法第159 條之5 第1 項之同意，經
    本院審酌此陳述係於員警面前所為，並經鄭秀華本人簽名、
    按捺指印等作成時之情況，認適當作為證據，依上開159 條
    之5 之規定，鄭秀華之面談所為之陳述，自得作為被告甲○
    ○有無犯罪之證據。
二、共同被告於偵查中具結後向檢察官所為之陳述，就其他共同
    被告而言，雖係被告以外之人於審判外之陳述，惟除有顯不
    可信之情況外，仍得為證據，刑事訟訴法第159 條之2 第2
    項定有明文。本件鄭秀華於93年10月19日具結後，向檢察官
    所為之陳述，有關於被告甲○○之本件犯罪事實者，並無證
    據證明有何顯不可信之情況，自可作為證據。
貳、實體部分：
一、訊據被告甲○○否認有本件犯行，辯稱：伊與大陸女子鄭秀
    華係真結婚而非假結婚，伊於檢察官偵查中自白係假結婚，
    乃因當時有承包社教館工程，害怕若遭羈押工程無法進行等
    語。
二、然查：
（一）、被告與鄭秀華於93年5 月17日與大陸地區女子鄭秀華在
        大陸福建省南平市公證處虛偽辦理結婚登記之手續，取
        得「結婚公證書」及「結婚證」。並由被告於同年月26
        日至高雄市政府警察局楠梓分局楠梓派出所，填具「大
        陸地區人民進入臺灣地區保證書」，於同年月31日並委
        由不知情之張麗玟持上開「結婚公證書」前往海基會辦
        理認證；被告再於同年6 月4 日委託不知情之洪崇發至
        入出境管理局，持前開保證書、結婚公證書及結婚證，
        向該入出境管理局申請鄭秀華進入臺灣地區，經該局核
        發「中華民國臺灣地區旅行證」（入出境證號為000000
        0000號），使鄭秀華得以來台團聚為由，持該旅行證於
        同年8 月2 日自大陸地區搭機，經由高雄小港機場非法
        進入臺灣地區等事實，業經被告供述明確，並有各該「
        結婚公證書」、「結婚證」、「大陸地區人民進入臺灣
        地區保證書」、海基會93年5 月31日（93）南核字第03
        5613號證明、「大陸地區人民進入臺灣地區旅行證申請
        書」、「中華民國臺灣地區旅行證」影本及入出境管理
        局鄭秀華之「入出國日期證明書」各1 份在卷可稽，此
        部分事實應已明確。
（二）、被告因欠「山哥」人情而經「山哥」介紹與鄭秀華假結
        婚等情，業經其於93年8 月31日內勤檢察官初訊時自白
        明確。被告雖於此後之偵審程序及本院審理中均改口否
        認假結婚，並以其當時害怕遭羈押，乃承認假結婚等語
        為辯。然被告於原審審理中已自承：檢察官並未表示要
        羈押，係其自己害怕等語（見原審卷第100 頁），衡諸
        常情，被告於澎鴻營造有限公司擔任總經理，負責工程
        指揮監督事務聯繫及工程發包事宜，此有被告提出之在
        職證明書在卷可按，對社會事務自有相當之智識能力，
        再者，其曾因詐欺罪嫌經不起訴處分，因偽造文書案件
        經緩起訴，此有刑資料查註紀錄表1 份可憑，並非從未
        經歷刑事偵查程序之人，且本件內勤檢察官已告知本件
        涉犯罪名及得選任辯護人，被告若有遭羈押之疑慮，自
        可選任辯護人，如其與鄭秀華係真實結婚，焉有在無任
        何可能遭羈押之跡象產生的情況下，即自行揣度可能遭
        羈押，而自白係與鄭秀華假結婚，陷己於罪之理。被告
        此辯詞已與常情有違。
（三）、按結婚乃人生大事，通常有一定之情感基礎，男女雙方
        始有結婚之行為。被告於93年5 月17日在大陸與鄭秀華
        辦理結婚後，即返台為鄭秀華辦理入境台灣之事宜，至
        同年8 月2 日鄭秀華入境台灣，其間兩人相隔兩地逾2
        月，按諸一般生活經驗法則，兩人自應有相當密集之聯
        絡以了解對方之生活狀況，始合情理。而被告與鄭秀華
        亦均陳稱該段期間彼此有互打電話聯絡，平均約2 、3
        日1 次（見偵查卷第52頁），被告於偵查中陳稱：「（
        多久打電話給鄭秀華？）想到就打，我都打她的手機，
        平均2 、3 天打給她，但電話號碼沒有什麼印象，她打
        來沒有顯示號碼，不知道她在那裏打來的……，我也不
        會問她在那裏打電話給我，反正她有手機，…」、「（
        知道鄭秀華家裏電話幾號？）我有打過她家裏電話，但
        忘記打過幾次，應有10次以上，電話號碼忘了，電話號
        碼好像1 開頭，後面結尾不記得，因為真的要看一下。
        」於原審準備程序中陳稱：伊均係以其行動電話000000
        0000門號撥打鄭秀華之電話；鄭秀華每次都打伊之行動
        電話與伊聯絡等語（見偵查卷第53頁、原審卷第33頁）
        ；鄭秀華於偵查中以證人身分結稱：「（5 月到8 月如
        何聯絡甲○○？）打電話，他的電話000000000 （正確
        號碼係0000000000），我自公共電話打電話給他…」、
        「（行動電話？）我沒有行動電話。甲○○都打000000
        0 的電話給我」（見偵查卷第47頁正面、第52頁）。惟
        查93年6 月25日至同年8 月2 日間，除7 月31日，被告
        曾以0000000000號行動電話撥打鄭秀華家中（00000000
        ）0000000 號電話與鄭秀華通話1 次外，鄭秀華未曾撥
        打被告使用之0000000000號行動電話，被告亦未有撥打
        鄭秀華行動電話，此有中華電信股份有限公司提供之00
        00000000號行動電話門號在此期間之全部通聯紀錄1 冊
        可稽（外放），被告與鄭秀華所稱平均約2 、3 日與對
        方電話聯絡1 次等語顯與事實不符，無可採信。況被告
        與鄭秀華若果有持續以電話聯絡，豈有被告稱係撥打鄭
        秀華手機，而鄭秀華卻稱其並無手機，被告係撥打其家
        中電話之理。被告與鄭秀華於上開期間，僅7 月31日通
        話1 次，此外並無聯絡已屬明確，此適足佐證被告上開
        偵查中自白確然可信。被告雖於原審審判程序另改稱：
        鄭秀華與伊聯絡，亦有伊家中電話等語，然此係原審受
        命法官調得上開通聯紀錄後，當庭質以之前陳述鄭秀華
        平均2 、3 日與伊聯絡1 次，何以與通聯紀錄不同，始
        有此辯詞，且如上所述，其於原審準備程序中已供明均
        係以0000000000門號撥打鄭秀華之電話在卷，在對照上
        開鄭秀華所證「（5 月到8 月如何聯絡甲○○？）打電
        話，他的電話000000000 （正確號碼係0000000000），
        我自公共電話打電話給他」等語，被告所辯鄭秀華亦有
        打伊家中電話與伊聯絡等語顯無可採。
（四）、被告與鄭秀華就雙方在福建宴客、桌數6 桌，因來台時
        值農曆7 月故未宴客；鄭秀華曾有婚姻，因剖腹生產，
        腹部留有1 道刀疤；鄭秀華入境後，少吃飯，多吃稀飯
        ，不喜吃地瓜，如被告同學田智青來訪時，會陪同抽煙
        ；鄭秀華來台後，與被告之母邱李美來同住於被告住處
        ，平日均在家裡，其間有與被告同逛百貨公司及遊愛河
        ；被告甲○○父親為邱連雄，於大陸廈門養殖石斑魚，
        被告本人從事營造業，公司設於德山街，電話為000000
        0 號等事項，陳述固屬一致（見偵查卷第12頁、第13頁
        、第28頁第1 行至第2 行、、第28頁第4 行以下、第28
        頁倒數第6 行以下、第29頁第1 行、第29頁第2 行以下
        、第29頁第5 行以下、第47頁第4 行至第7 行、第51頁
        倒數第3 行至第52頁第2 行、第52頁第3 行以下、第52
        頁倒數第6 行以下、第52頁第9 行以下、第53頁第2 行
        以下；本院卷第100 頁第12行以下、第101 頁倒數第1
        行），並有上開被告之在職證明及卷附戶籍謄本各1 份
        可參。然本件被告與鄭秀華為取得大陸地區之結婚公證
        書及結婚證，而在該地宴客6 桌，應屬事實，兩人就此
        陳述自會相同。且近年來因以假結婚方式入境臺灣工作
        或賣淫之大陸女子日益增多，入出境管理局為遏止此一
        歪風，均會於面談時就結婚雙方彼此之身體特徵、家中
        成員、生活習性，乃至性生活情形隔離詢問結婚當事人
        ，以審核雙方有無假結婚之情形，此乃一般智識之成年
        人通常知悉之事項，欲以假結婚入境臺灣者更無不知之
        理，彼等於面談前就此等相關事項先為勾串以應付面談
        非無可能。且上開有關鄭秀華曾有婚姻，因剖腹生產，
        腹部留有1 道刀疤；鄭秀華入境後，少吃飯，多吃稀飯
        ，不喜吃地瓜，如被告同學田智青來訪時，會陪同抽煙
        ；鄭秀華來台後，與被告之母邱李美來同住於被告住處
        ，平日均在家裡，其間有與被告同逛百貨公司及遊愛河
        等事項，均係偵查中被告辯護人先於93年9 月13日具狀
        聲請檢察官訊問鄭秀華之事項，而鄭秀華於同年月16日
        偵查中始就該等事項為陳述，此等事項是否即被告與鄭
        秀華於面談前即已勾串完畢，自非無疑。況如若此等共
        同生活細節被告與鄭秀華均能記憶無誤而陳述相符，則
        何以關於二人所述自93年6 月25日至同年8 月2 日持續
        以電話聯絡互相聯絡多次一節，竟出現前述與通聯紀錄
        全然不符，及被告稱係打鄭秀華之手機與在大陸之鄭秀
        華聯絡，鄭秀華竟稱其並無手機之重大歧異。再者，鄭
        秀華於93年8 月2 日即入境臺灣，至同年月31日始與被
        告一同接受入出境管理局警員之面談，設若被告與鄭秀
        華係真結婚，且如彼等於該次面談所稱鄭秀華來台期間
        均住於高雄市○○區○○街1 巷4 號，僅星期六、日住
        於同市楠梓區○○○ 街151 號5 樓之28等情屬實（見警
        卷第4 、8 頁），則被告與鄭秀華至接受面談前已分別
        於該2 處所同床共眠近30日，2 人所睡之床單係同眠時
        貼身之物，雙人床之床單面積又甚大，2 人對床單顏色
        實難想像有記憶錯誤之可能，況米黃色與紅色相去甚遠
        ，予人感覺亦大不相同，2 人於面談警訊時，就床單之
        顏色被告竟稱：德山街住處係紅色，芎蕉5 街係米黃色
        ；而鄭秀華稱：德山街住處之床單為米黃色，芎蕉5 街
        床單為紅色（見警卷第4 、8 頁）。2 人所述未能一致
        ，顯見彼等並未在上開處所同床共眠。準此，自難以被
        告與鄭秀華就上揭生活事項所述相符，即為被告有利之
        認定。
（五）、被告甲○○固曾於原審準備程序中陳稱：鄭秀華每次均
        撥打伊之行動電話與伊聯絡，鄭秀華遭遣送回大陸後，
        平均1 個月撥打10幾通，伊撥打給鄭秀華比較多，每次
        都講不久，只是問候而已。鄭秀華所用行動電話門號為
        00000000000 號，該行動電話原本即係鄭秀華在使用等
        語（見原審卷第33頁），且其曾以0000000000號行動電
        話，於鄭秀華離境後之93年11月13日及同年12月22日撥
        打門號00000000000 號之行動電話，此固有原審調得00
        00000000號行動電話93年10月28日至同年12月24日之通
        聯紀錄可參（證物外放），惟查鄭秀華於偵查中陳稱：
        伊並無行動電話已如前述，且93年6 月25日至同年8 月
        2 日鄭秀華入境前，被告持用之0000000000號行動電話
        從無與大陸地區00000000000 號行動電話通話之紀錄亦
        已敘明如前，該00000000000 號行動電話門號是否為鄭
        秀華所持用，實有疑問。再者，鄭秀華於93年10月21日
        經遣送出境，此有前開入出國日期證明書1 張在卷可按
        （見偵查卷第54頁），被告與鄭秀華如係真結婚，按諸
        常情，妻子無端遭遣返大陸，必常以電話安慰並討論本
        件訴訟進行之情形，及日後如何打算，焉有於近3 個月
        期間，僅於11月13日及12月24日與鄭秀華電話聯絡之理
        。且被告於11月13日19時19分40秒、至21時35分31秒與
        00000000000 號行動電話共有5 次通話，通話時間分別
        為47秒、119 秒、8 秒、61秒、秒110 秒，每次通話均
        不滿2 分鐘，此有該通聯紀錄可查，被告如係關愛鄭秀
        華，打電話問候，焉有於兩個多小時內，打5 通電話，
        每通卻不超過2 分鐘，而後至12月22日始再打電話給鄭
        秀華之理，此與一般問候妻子之通話情形亦不相合。此
        外，依上開通聯紀錄所示，並無00000000000 號行動電
        話撥入被告之0000000000號行動電話之紀錄，被告上開
        所稱鄭秀華打伊行動電話與伊聯絡及伊係撥打00000000
        000 號行動電話向身在大陸地區之鄭秀華問候等情顯非
        可信。
（六）、芎蕉5 街之住處係鄭秀華入境後始承租，鄭秀華一開始
        係住在德山街等情固經被告於原審審理中供稱在卷，然
        本件93年5 月26日之「大陸地區人民進入臺灣地區保證
        書」及同年6 月4 日之「大陸地區人民進入臺灣地區旅
        行證申請書」，均已填載「高雄市楠梓區○○○ 街151
        號5 樓之28」為鄭秀華之來台地址，此有該保證書及申
        請書各1 份在卷可稽（見偵查卷第59、60頁），被告所
        稱該處係鄭秀華入境後始承租等語已有不合。被告嗣雖
        改稱：伊於鄭秀華入境前，已先去看芎蕉街的房子，鄭
        秀華入境後始正式簽約等語。然按該處若係被告承租供
        其本人與鄭秀華星期六、日至該處居住，則德山街住處
        方為2 人星期一至星期五平日居住之處，上開申請書及
        保證書何以不填寫三民區○○街1 巷4 號為鄭秀華來台
        之住處，由三民區警員在保證書之簽註欄簽註意見，並
        便利三民區警員於鄭秀華入境後，為流動人口之登記及
        查察，而反以尚未正式承租之楠梓區○○○ 街151 號5
        樓之28為來臺住處，由高雄市政府警察局楠梓分局楠梓
        派出所周連景警員在保證書簽註意見，並於8 月19日向
        周連景警員申報流動人口登記，此已與常情有違。且5
        月26日距離鄭秀華入境之8 月2 日尚逾2 月，房東自無
        可能自甘損失而同意此空檔不租予他人，被告自亦無從
        確定該屋於鄭秀華入境時，仍未租予他人，於此情形，
        即於上開申請書及保證書申報該芎蕉5 街151 號5 樓之
        28為鄭秀華來臺住處，更屬悖離一般生活經驗法則。況
        且鄭秀華自8 月2 日入境之翌日起30日內即須出境，此
        有其旅行證公務註記欄之註記可參（見警卷第11頁），
        被告何須另租處所供其與鄭秀華於星期六、日同住。據
        此而論，芎蕉5 街151 號5 樓之28顯非被告承租供其與
        鄭秀華於星期六、日同住甚明。
（七）、鄭秀華於93年8 月19日向楠梓派出所申報流動人口登記
        後約2 、3 日，該所警員曾至上揭芎蕉5 街151 號5樓
        之28勤查，並命當場在場之鄭秀華與被告1 個在套房外
        ，1 個在套房內，隔離詢問被告與鄭秀華，2 人關於鄭
        秀華來台所穿衣服顏色，睡覺時各睡那一邊，早餐、中
        餐吃何物，有無同去何處遊玩等問題，回答均能一致，
        且有說有笑，狀似夫妻等情，固據證人即楠梓派出所警
        員周連景於原審審理中到庭結證在卷（原審卷第90至94
        頁）。惟查警員周連景乃因鄭秀華在該處申報為流動人
        口，而至該處勤查，目的在於查明鄭秀華有無按址居住
        ，此觀諸周連景同時證稱：勤查無須作筆錄，只須戶卡
        片副頁記載有按址居住等語自明，足見面談判斷鄭秀華
        與被告2 人是否假結婚，並非其勤查之目的，2 人是否
        假結婚自有入出境管理局警員負責面談。證人周連景大
        費週章將2 人隔離於套房內外，而分別詢問上開2 人共
        同營夫妻生活之細節以確定2 人有無確實共同生活，實
        與常情有違。再者，證人係93年8 月19日後2 、3 日為
        上開勤查，而於94年7 月14日在原審作證，相去已逾10
        月，其是否能將當日所問各項問題及被告與鄭秀華之回
        答正確記憶，亦非無疑。尚難以周連景之證詞即認被告
        與鄭秀華之結婚係出於結婚之真意。此外，鄭秀華於偵
        查中，由檢察官帶同至上開德山街附近，並無法指出其
        所稱德山街1 巷4 號之住處，至回程途中經過該處始指
        出該住處，並經被告同意，入內履勘，此固有93 年4月
        19日之勘驗筆錄在卷可查（見偵查卷第49、50頁），惟
        鄭秀華經過德山街1 巷4 號時雖能指出該處為其與被告
        之住處，然對附近道路則不熟悉，其曾至該處所雖無疑
        問，然仍不得以此推論其與被告共同居住於該處。
（八）、綜上所述，被告所辯並無可採，其無結婚真意，而與「
        山哥」共同以與鄭秀華假結婚之方式，使大陸女子鄭秀
        華非法入境臺灣地區之犯行，應堪認定。
三、核被告所為，係犯臺灣地區與大陸地區人民關係條例第79條
    第1 項之違反同法第15條第1 款不得使大陸地區人民非法進
    入臺灣地區規定罪，起訴書雖未引用此法條，惟其事實欄就
    此犯罪事實既已記載，並經公訴檢察官於原審準備程序補引
    此條項為論罪法條，本院自得予以審判，附此敘明。被告與
    成年男子「山哥」有犯意聯絡及行為分擔，均為共同正犯。
    原審未予詳查，遽為被告無罪之諭知，尚有未洽，檢察官執
    此提起本件上訴，應有理由，原判決應予撤銷改判。爰審酌
    被告以假結婚之方式使大陸女子非法入境臺灣地區，破壞我
    國對大陸人民入境臺灣之正常管理，已屬非是，犯後又一再
    虛詞卸責，態度非佳，原應嚴懲，惟念其以此引入之大陸女
    子僅1人 ，較諸人蛇集團整批運入台灣之情形，情節顯較輕
    微等一切情狀量處如主文第2 項所示之刑。查被告未曾受有
    期徒刑以上刑之宣告，有卷內臺灣高等法院被告前科紀錄表
    1 份可查，其經此偵審程序，應知警惕諒無再犯之虞，本院
    認所宣告之刑，以暫不執行為適當，併諭知緩刑4 年，以勵
    自新。
四、公訴意旨另以：被告甲○○為使大陸地區女子鄭秀華順利來
    台，雖無結婚之真意，仍於前揭時地，在大陸地區，與鄭秀
    華虛偽結婚，並取得當地之結婚公證書及結婚證，於93年5
    月26日至轄區高雄市政府警察局楠梓分局楠梓派出所，填具
    「大陸地區人民進入臺灣地區保證書」，由向承辦員警佯稱
    其與大陸地區女子鄭秀華已結婚為夫妻關係，使不知情承辦
    員警於其所職掌之上開保證書中之「對保或證明機關（構）
    簽註意見欄」中，簽註「經詢保證人甲○○稱：渠與被保人
    鄭秀華係夫妻關係，願意完全負起保證人責任」等不實事項
    ，足生損害於警察機關對保障或證明事項之正確性；並於同
    年6月4日（起訴書誤載為1 日）委託不知情之洪崇發至入出
    境管理局，持前開為公文書之保證書，以鄭秀華欲來台探親
    之名義，填具「大陸地區人民進入臺灣地區旅行證申請書」
    ，向該入出境管理局申請鄭秀華進入臺灣地區，而行使該屬
    於公文書之保證書，使該公務員不知有偽，乃予以審查後核
    准並分別發給「中華民國臺灣地區旅行證」公文書（入出境
    證號為0000000000號），且該公文書上並登載有「探親」之
    不實事由，足生損害於入出境機關對大陸人民入出境臺灣資
    料管理之正確性，並致被告鄭秀華得以探親名義作掩飾，行
    使該不實登載之公文書，於同年8月2日經由高雄小港機場進
    入臺灣地區。因認被告涉犯刑法第216條、第214條行使使公
    務員登載不實文書罪嫌等語。經查：
（一）、被告與鄭秀華係假結婚已認定如前，其使承辦公務員於
        上開保證書上登載「經詢保證人甲○○稱：渠與被保人
        鄭秀華係夫妻關係，願意完全負起保證人責任。」亦經
        其供認明確，並有該保證書在卷可參。按刑法第214 條
        明知不實之事項，而使公務員登載於其職務上所掌之文
        書罪係以公務員所登載者為「不實之事項」為前提，本
        件被告既以假結婚方式欲使鄭秀華非法入境臺灣，其為
        此保證書，自會向該管公務員稱其與鄭秀華係夫妻，該
        管公務員據實登載為：「經詢保證人甲○○稱：渠與被
        保人鄭秀華係夫妻關係，願意完全負起保證人責任。」
        與甲○○所稱內容相符，而非不實登載為：「甲○○與
        鄭秀華係夫妻關係。」其登載事項自無不實之可言。公
        訴意旨認被告此部分行為涉嫌使公務員登載不實並持以
        行使，自嫌無據。
（二）、被告於上開時地，委請不知情之洪崇發填具大陸地區人
        民進入臺灣地區旅行證申請書，並持以行使向入出境管
        理局申請大陸地區人民鄭秀華來台探親，使入出境管理
        局核准發給旅行證，該旅行證記載事由為「團聚」等情
        ，雖經被告供承不諱，並有該上開旅行證1 張在卷可按
        ，惟按刑法第214 條使公務員登載不實罪之成立，須以
        對該不實事項之登載，該管公務員無實質審權為要件，
        若公務員對該不實事項之登載與否有實質審查權，自無
        構成該罪之餘地。臺灣地區與大陸地區人民關係條例第
        10條第1 項規定：大陸地區人民非經主管機關許可，不
        得進入台灣地區；同條第3 項規定：前2 項許可辦法，
        由有關主管機關擬定，報請行政院核定之。又主管機關
        內政部依該規定擬定，並經行政院核定發布之大陸地區
        人民進入台灣地區許可辦法第17條規定，內政部警政署
        入出境管理局對大陸地區人民進入台灣地區之申請事項
        ，有實質審查之准駁權，是以被告委由洪崇發向入出境
        管理局申請鄭秀華來台探親之大陸地區人民進入臺灣地
        區旅行證，該局經實質審核後核發，並於該旅行證記載
        事由為「團聚」，雖有不實事項之登載，揆諸上開意旨
        ，仍不成立使公務員登載不實罪，被告交由鄭秀華持以
        行使自亦不構成行使不實登載之公文書罪。
（三）、公訴意旨雖未明指被告此部分犯行，與前揭論罪科刑部
        分，有牽連犯之裁判上一罪關係，惟依起訴書事實欄之
        記載：「持前開屬公文書之保證書，……，向該入出境
        管理局申請大陸女子鄭秀華進入臺灣地區」、「並致鄭
        秀華得以探親名義作掩飾，行使該不實登載之公文書，
        於93年8 月2 日經由高雄小港機場進入臺灣地區，…」
        觀之，應係認此部分事實與本件論罪科刑部分有牽連犯
        之裁判上一罪關係，此部分自不另為無罪之諭知。
據上論斷，應依刑事訴訟法第369條第1項前段、第364條、第299
條第1項前段、臺灣地區與大陸地區人民關係條例第79條第1項、
刑法第11條前段、第28條、第74條第1款，判決如主文。
本案經檢察官林應華到庭執行職務。
中　　華　　民　　國　　94　　年　　10　　月　　27　　日
                  刑事第八庭    審判長法  官  惠光霞
                                      法  官  李淑惠
                                      法  官  蔡國卿
以上正本證明與原本無異。
如不服本判決應於收受本判決後10日內向本院提出上訴書狀，其
未敘述上訴理由者，並得於提起上訴後10日內向本院補提理由書
狀（均須按他造當事人之人數附繕本）「切勿逕送上級法院」。
中　　華　　民　　國　　94　　年　　10　　月　　27　　日
　　　　　　　　　　　　　　　　　　　書記官  翁心欣
附錄法條
臺灣地區與大陸地區人民關係條例第15條
下列行為不得為之：
一  使大陸地區人民非法進入臺灣地區。
二  明知臺灣地區人民未經許可，而招攬使之進入大陸地區。
三  使大陸地區人民在臺灣地區從事未經許可或與許可目的不符
    之活動。
四  僱用或留用大陸地區人民在臺灣地區從事未經許可或與許可
    範圍不符之工作。
五  居間介紹他人為前款之行為。
臺灣地區與大陸地區人民關係條例第79條
違反第 15 條第 1 款規定者，處 1 年以上 7 年以下有期徒刑
，得併科新臺幣1 百萬元以下罰金。
